【裁判字號】    95,上易,1649
【裁判日期】    951102
【裁判案由】    竊佔
【裁判全文】
臺灣高等法院刑事判決                95年度上易字第1649號
上  訴  人
即  被  告  甲○○
上列上訴人因竊佔案件，不服臺灣士林地方法院94年度易字第64
號，中華民國95年5月17日第一審判決（起訴案號：臺灣士林地
方法院檢察署93年度偵續字第115號），提起上訴，本院判決如
下：
    主      文
上訴駁回。
    事實及理由
一、本案經本院審理結果，認第一審判決適用刑法第320條第2項
    、第1項判處被告甲○○意圖為自己不法之利益，而竊佔他
    人之不動產，處有期徒刑伍月，並依修正前刑法第41條第1
    項前段（原判決漏載「前段」，應予補正）、修正前罰金罰
    鍰提高標準條例第1條前段、第2條規定，諭知易科罰金之折
    算標準，經核認事用法，俱無違誤，量刑亦甚妥適，應予維
    持，並引用第一審判決書記載之事實、證據及理由（如附件
    ）。
二、被告上訴意旨略以：房子買來就是這樣，如果有違法加蓋也
    是伊前手謝印宣加蓋的，與伊無關，而且告訴人等鄰居叫伊
    拆伊就拆了，沒有竊佔故意，並聲請調查證人即前屋主謝印
    宣、友人楊堅、鄰居王年其，以證明伊未加蓋，向謝印宣買
    來就是如此云云。惟查：被告自92年4月7日起，僱用不知情
    之成年之工人，擅自於與其子胡正共有之坐落於臺北市○○
    區○○段3小段151地號土地及臺北市○○區○○段3小段151
    8、1523建號建物（門牌號碼為臺北市○○區○○路206巷5
    弄21號1樓）後方、屬同社區「東區小貴族」全體住戶共有
    之10平方公尺法定空地上（位置如原判決附圖所示Ａ部分）
    ，加蓋磚造圍牆、輕鋼架、鐵門及遮光棚罩，圍住供自己使
    用，嗣經「東區小貴族」管理委員會向臺北市政府工務局建
    築管理處檢舉，被告於92年5月15日自行拆除後，於92年5月
    28日、同年7月7日又再度於該法定空地上，搭蓋鐵架、鐵門
    及磚牆之竊佔犯行，業據原審論述綦詳。而被告數度於法定
    空地上之加蓋行為，已超出其向前手謝印宣所買受房屋時之
    狀態，且其於92年4月間加蓋後，雖經鄰居檢舉並拆除，惟
    於同年5月、7月又再度違法加蓋等各節，亦據原審判決認定
    無誤，並詳敘其理由（見原審判決理由一(一)、(三)），被告就
    此部分事實再聲請調查證人謝印宣、楊堅、王年其等人，核
    無必要。綜上說明，被告猶執前詞上訴否認竊佔犯行，自不
    足採，其上訴為無理由，應予駁回。
三、按行為後法律有變更者，適用行為時之法律。但行為後之法
    律有利於行為人者，適用最有利於行為人之法律，刑法第2
    條第1項定有明文。查：被告於行為時之刑法第41條第1項前
    段規定：「犯最重本刑為5年以下有期徒刑以下之刑之罪，
    而受6個月以下有期徒刑或拘役之宣告，因身體、教育、職
    業、家庭之關係或其他正當事由，執行顯有困難者，得以1
    元以上3元以下折算一日，易科罰金。」，而於被告行為時
    之易科罰金折算標準，修正前罰金罰鍰提高標準條例第2條
    前段（現已刪除）規定，就其原定數額提高為100倍折算1日
    ，是原審諭知以銀元300元折算1日。惟95年7月1日修正公布
    施行之刑法第41條第1項前段則規定：「犯最重本刑為五年
    以下有期徒刑以下之刑之罪，而受六個月以下有期徒刑或拘
    役之宣告者，得以新臺幣一千元、二千元或三千元折算一日
    ，易科罰金。」。比較修正前後之易科罰金折算標準，以95
    年7月1日修正公布施行前之規定，較有利於被告，則應依刑
    法第2條第1項前段，仍應適用修正前刑法第41條第1項前段
    規定，定其折算標準。又原審就此部分雖未及比較適用，然
    上訴本院後，經比較新舊法之結果，仍應適用行為時法，則
    原判決適用行為時法即無不當，自不構成撤銷事由，本院審
    理結果，仍維持原審判決，駁回被告上訴，附此敘明。
四、據上論斷，應依刑事訴訟法第368條、第373條，判決如主文
    。
本案經檢察官呂光華到庭執行職務。
中    華    民    國    95    年    11    月    2    日
                  刑事第十七庭  審判長法  官  陳貽男
                                      法  官  高明哲
                                      法  官  孫惠琳
以上正本證明與原本無異。
不得上訴。
                                      書記官  魏汝萍
中    華    民    國    95    年    11    月    2    日
附錄：本案論罪科刑法條全文
中華民國刑法第320條
 (普通竊盜罪、竊佔罪)
意圖為自己或第三人不法之所有，而竊取他人之動產者，為竊盜
罪，處五年以下有期徒刑、拘役或五百元以下罰金。
意圖為自己或第三人不法之利益，而竊佔他人之不動產者，依前
項之規定處斷。
前二項之未遂犯罰之。


司法院資訊處製作；財團法人民間司法改革基金會備份。
